臺灣高等法院臺南分院民事裁定　93年度上字第173號
聲　請　人
即 上 訴人　甲○○
訴訟代理人　彭冀湘　律師
相　對　人
即 上 訴人　乙○○
訴訟代理人　郭俊廷　律師
上列當事人間請求返還土地房屋等事件，聲請人即上訴人甲○○
對於中華民國九十四年三月二十九日本院九十三年度上字第一七
三號第二審判決，聲請補充判決，本院裁定如下：
    主    文
聲請駁回。
聲請訴訟費用由聲請人負擔。
    理    由
一、聲請意旨略以：聲請人之訴訟代理人於原審歷次開庭及所提
    答辯、綜合辯論意旨狀均表示：「如受不利判決願供擔保請
    准免予假執行」，且於鈞院行準備程序及言詞辯論期日，亦
    均主張「引用原審暨鈞院所提答辯狀」，我國民事訴訟既係
    採續審制，上開聲明於鈞院自亦發生效力。然鈞院漏未判決
    ，爰依民事訴訟法二百三十三條、三百九十二條、第三百九
    十四條規定，請鈞院准為補充判決等語。
二、按判決，除別有規定外，應本於當事人之言詞辯論為之。第
    二審程序之言詞辯論，應於上訴聲明之範圍內為之，民事訴
    訟法第二百二十一條第一項、第四百四十五條第一項分別定
    有明文。又按當事人應受判決事項之聲明，通常必於言詞辯
    論時以言詞為之，始為有效，而法院所為判決，以本於當事
    人之言詞辯論為原則，故經言詞辯論之判決，而非「本於言
    詞辯論時當事人之聲明為基礎者」，即屬違背法令。最高法
    院著有五十年台上字第七二五號判例可資參照。
三、查：本件聲請人即上訴人甲○○於本院行第二審準備程序，
    及言詞辯論時，其上訴聲明及答辯聲明均未提及「如受不利
    判決願供擔保請准免予假執行」，為聲請人所不爭；參諸民
    事訴訟法第四百四十八條規定：在第一審所為之訴訟行為，
    於第二審亦有效力，係指當事人在第一審提出攻防訴訟資料
    及其他足生訴訟法上效力之訴訟法律行為，於第二審程序仍
    生效力而言，與在第二審所為上訴、答辯聲明及准、免假執
    行之聲請，係請求法院審判之範圍者不同。第二審法院就准
    免假執行之宣告，自仍應本於當事人之聲明為之，否則即屬
    訴外裁判；本件聲請人於本院行第二審程序時，既未聲明「
    受不利判決時，願供擔保免為假執行」，揆諸上揭法條及判
    例說明，本院本於言詞辯論時聲請人之聲明而為判決，並無
    「應依職權宣告假執行而未為宣告，或忽視免為假執行之聲
    請」之情事，聲請人聲請準用民事訴訟法第二百三十三條規
    定為補充判決者，即為無理由，應予駁回。
四、據上論結，本件聲請為無理由，依民事訴訟法第九十五條、
    第七十八條，裁定如主文。
中　　華　　民　　國　　94　　年　　4 　　月　　19　　日
                  民事第二庭    審判長法　官  吳志誠
                                      法　官  李素靖
                                      法　官  李文賢
上為正本係照原本作成。
不得抗告。
中　　華　　民　　國　　94　　年　　4 　　月　　19　　日
                                      書記官　劉清洪
                                                  J
